臺灣臺南地方法院民事判決　　　　　　　　99年度訴字第65號
原　　　告　趙士涵
訴訟代理人　裘佩恩律師
　　　　　　魏琳珊律師
被　　　告　余泰賢
　　　　　　宋家瓊
　　　　　　余怡蓁
　　　　　　余蕙婷
　　　　　　余宏仁
　　　　　　鍾余秀珠
　　　　　　余宏財
上列當事人間請求拆屋還地事件，經本院於民國100年1月12日言
詞辯論終結，判決如下：
    主      文
被告應將坐落臺南市○○區○○段二五四地號（縣市合併前為臺
南縣仁德鄉○○段二五四地號）土地上，如附圖所示斜線部分，
面積七八點三五平方公尺之未保存登記建物拆除，並將土地交還
原告。
訴訟費用由被告連帶負擔。
本判決於原告以新臺幣貳拾捌萬元為被告供擔保後，得假執行；
但被告如以新臺幣捌拾伍萬元為原告預供擔保，得免為假執行。
    事實及理由
壹、程序方面：
一、被告宋家瓊、余怡蓁、余蕙婷、余宏仁、鍾余秀珠經合法通
    知，未於言詞辯論期日到場，核無民事訴訟法第386條所列
    各款情事，爰依原告之聲請，由其一造辯論而為判決。
二、按訴狀送達後，原告不得將原訴變更或追加他訴。但該訴訟
    標的對於數人必須合一確定時，追加其原非當事人之人為當
    事人者，不在此限。民事訴訟法第255條第1項第5款訂有明
    文。本件原告起訴時原僅列余泰賢為被告，嗣以應拆除之標
    的物係訴外人余契來助所有，而追加余契來助其餘繼承人即
    宋家瓊、余怡蓁、余蕙婷、余宏仁、鍾余秀珠、余宏財為被
    告，故原告訴之追加，核無不合，應予准許。
貳、實體方面：
一、原告主張：原告前於民國98年8月24日經法務部行政執行署
    臺南行政執行處拍賣程序取得坐落臺南市○○區○○段254
    地號土地（縣市合併前為臺南縣仁德鄉○○段254地號，下
    稱系爭土地）所有權。被告之被繼承人余契來助所建未保存
    登記之鐵架石棉瓦造倉庫（下稱系爭建物）占用系爭土地上
    如附圖斜線所示部分面積共78.35平方公尺，而余契來助已
    於88年10月25日死亡，系爭建物之所有權由其繼承人即被告
    等共同繼承。原告既為系爭土地所有權人，被告又無任何占
    有系爭土地之權源，爰依民法第767條物上請求權之規定，
    聲明求為判決：(一)被告應將如附圖所示共計78.35平方公尺
    之建物拆除，並將系爭土地交還原告。(二)願供擔保請准宣告
    假執行。
二、被告則以：
  (一)被告余泰賢：系爭建物為父親余契來助所建，現由我及姊
      姊作為工廠使用。當初拍賣過程有瑕疵，要提起拍賣無效
      之訴，希望能買回系爭土地等語置辯。並聲明：原告之訴
      及假執行之聲請均駁回。
  (二)被告余宏財：系爭建物是父親余契來助生前要給被告余泰
      賢的，但當初只將系爭土地過戶給余泰賢，沒有把系爭建
      物一起過戶，我沒有權利處理系爭建物等語置辯。並聲明
      ：原告之訴及假執行之聲請均駁回。
  (三)被告宋家瓊、余怡蓁、余蕙婷、余宏仁、鍾余秀珠均未於
      言詞辯論期日到庭，除宋家瓊前於準備程序中聲明駁回原
      告之訴外，餘均未提出書狀為任何聲明或陳述。
三、得心證之理由：
  (一)原告主張其為系爭土地所有權人，如附圖編號Ａ、Ｂ、Ｃ
      、Ｄ部分所示未保存登記建物為已故之余契來助原始起造
      ，未辦理保存登記，系爭建物現占用系爭土地如附圖斜線
      部分所示共計78.35平方公尺（即主建物部分72.08平方公
      尺，屋簷部分6.27平方公尺）面積之事實，業據原告提出
      土地登記謄本1份為證，並經本院履勘系爭土地，且囑託
      臺南市歸仁地政事務所（縣市合併前為臺南縣歸仁地政事
      務所）測繪系爭建物坐落系爭土地之位置及面積，有勘驗
      測量筆錄1份、臺南市歸仁地政事務99年9月10日所測量字
      第0990008304號函所附複丈成果圖即附圖在卷可稽，並為
      被告余泰賢、宋家瓊、余宏財所不爭執，另被告余怡蓁、
      余蕙婷、余宏仁、鍾余秀珠未於言詞辯論其日到庭爭執，
      亦未提出任何書狀作有利於己之陳述，本院綜合上開證據
      調查之結果，認原告上開主張堪信為真實。職是，原告為
      系爭土地所有權人，另系爭建物之原始起造人為余契來助
      ，為系爭建物之原所有權人乙節，堪予認定。
  (二)又余契來助已於88年10月25日死亡，其繼承人為其子女即
      被告余泰賢、余宏仁、鍾余秀珠、余宏財及訴外人余宏興
      、余秀鳳等人，嗣余宏興於98年4月1日死亡，其繼承人為
      被告宋家瓊、余怡蓁、余蕙婷；余秀鳳則於99年8月23日
      死亡，其配偶陳英明及第一順位繼承人陳正峰、陳正穎均
      拋棄繼承，應由次順位繼承人即其兄弟姊妹即被告余泰賢
      、余宏仁、鍾余秀珠、余宏財繼承等情，業據原告提出繼
      承系統表各一份、戶籍登記謄本6份附卷可稽，復經本院
      依職權調取本院99年度司繼字第2139號拋棄繼承卷宗查明
      ，亦為被告余泰賢、宋家瓊、余宏財所不爭執，堪信實在
      。按繼承人自繼承開始時，除本法另有規定外，承受被繼
      承人財產上之一切權利、義務；又繼承人有數人時，在分
      割遺產前，各繼承人對於遺產全部為公同共有。98年6月
      10 日修正前民法第1148條第1項前段、第1151條分別定有
      明文。被告余宏雖辯稱余契來助生前欲將系爭建物分與被
      告余泰賢，惟被告余泰賢於本院履勘期日陳稱：「（系爭
      建物）是我父親留下來的，其他兄弟姊妹也有使用權利。
      」等語（本院卷第128頁），且查無其他余契來助之繼承
      人業已分割遺產之證據，足認被告已分別因繼承或再轉繼
      承，而公同共有系爭建物。故原告主張被告均為系爭建物
      之所有權人乙情，亦應採信。
  (三)按所有人對於無權占有或侵奪其所有物者，得請求返還之
      ；對於妨害其所有權者，得請求除去之；有妨害其所有權
      之虞者，得請求防止之，民法第767條定有明文。查系爭
      土地既為原告所有，現系爭土地如附圖斜線所示部分土地
      遭被告所有之系爭建物占有，被告又均未能舉出占用系爭
      土地之合法權源，從而，原告本於物上請求權，請求被告
      將其所占用系爭土地上如附圖斜線所示部分面積共78.35
      平方公尺部分之建物拆除，並將土地返還原告，自屬有據
      ，應予准許。
四、原告陳明願供擔保聲請宣告假執行，核無不合，爰酌定相當
    之擔保金額准許之；另依職權酌定相當之擔保金額，併為被
    告預供擔保得免為假執行之宣告。
五、本件事證已臻明確，兩造其餘攻擊防禦方法，均不足影響判
    決之結果，爰不另贅述，附此敘明。
六、結論：本件原告之訴為有理由，依民事訴訟法第385條第1項
    前段、第78條、第85條第2項、第390條第2項、第392條第2
    項，判決如主文。
中    華    民    國   100    年    1     月    26    日
                  民事第三庭  審判長法  官  杭起鶴
                                    法  官  蔡雅惠
                                    法  官  張玉萱
以上正本證明與原本無異。
如對本判決上訴，須於判決送達後20日內向本院提出上訴狀。如
委任律師提起上訴者，應一併繳納上訴審裁判費。
中    華    民    國   100    年    1     月    27    日
                                    書記官  張晶瑩